【裁判字號】    95,裁,2628
【裁判日期】    951123
【裁判案由】    營利事業所得稅
【裁判全文】
最  高  行  政  法  院  裁  定
                                     95年度裁字第02628號
上  訴  人  黃山企業有限公司
代  表  人  乙○○        送達處所同上
被 上訴 人  財政部高雄市國稅局
代  表  人  甲○○        送達處所同上
上列當事人間因營利事業所得稅事件，上訴人對於中華民國94年
8月25日高雄高等行政法院94年度簡字第195號判決，提起上訴，
本院裁定如下：
    主  文
上訴駁回。
上訴審訴訟費用由上訴人負擔。
    理  由
壹、按對於適用簡易程序之裁判提起上訴或抗告，須經本院許可
    ，且該許可以訴訟事件所涉及之法律見解具有原則性者為限
    ，行政訴訟法第235條定有明文。所謂具有原則性，係指該
    事件所涉及之法律問題意義重大，而有加以闡釋之必要而言
    。例如：對於行政命令是否牴觸法律所為之判斷，或就同類
    事件所表示之法律見解與其他高等行政法院所表示之見解互
    相牴觸者。
貳、本件上訴人主張：上訴人於民國（下同）92年12月5日接到
    被上訴人三民稽徵所92年12月3日財高國稅三營所字第09200
    41518號函，上開函僅為「查稅通知函」，非「違章查核通
    知書」，是本案為一般查稅，非發現違章之專案查稅；上訴
    人接到上開函之日，自不符合「調查基準日」之適用；被上
    訴人未依行政程序法之規範進行查稅事宜，且一再規避行政
    程序之瑕疵，爰請求廢棄原判決。
參、被上訴人未提出上訴答辯狀。
肆、本院查，按「納稅義務人自動向稅捐稽機關補報並補繳所漏
    稅款者，凡屬未經檢舉、未經稽徵機關或財政部指定之調查
    人員進行調查之案件，左列之處罰一律免除；其涉及刑事責
    任者，並得免除其刑：一、本法第41條至第45條之處罰。二
    、各稅法所定關於逃漏稅之處罰。」為稅捐稽徵法第48條之
    1第1項所明定。次按「納稅義務人已依本法規定辦理結算申
    報，但對依本法規定應申報課稅之所得額有漏報或短報情事
    者，處以所漏稅額2倍以下之罰鍰。．．．營利事業因受獎
    勵免稅或營業虧損，致加計短漏之所得額後仍無應納稅額者
    ，應就短漏之所得額依當年度適用之營利事業所得稅稅率計
    算之金額，分別依前兩項之規定倍數處罰。」亦為所得稅法
    第110條第1項、第3項規定甚明。又「檢發重行訂定之『稅
    捐稽徵法第48條之1所稱進行調查之作業步驟及基準日之認
    定原則』乙份。．．．列選案件，個案調查案件，其他涉嫌
    漏稅案件，臨時交辦調查案件：一、稽徵機關單位主管應視
    經辦人員每人每日可辦理件數，分批交查簽收。二、經辦人
    員應於交查簽收當日立即進行函查、調卷、調閱相關資料或
    其他相同作為，並應詳予記錄以資查考，藉昭公信。三、進
    行調查之作為有數個時，以最先作為之日為調查基準日。．
    ．．。」復為財政部80年8月16日台財稅第801253598號函所
    明釋。本件上訴人91年度營利事業所得稅結算申報，列報營
    業收入淨額新臺幣（下同）12,746,562元，經被上訴人初查
    ，以其漏報營業收入668,331元，利息收入138元，乃據以核
    定漏報所得額668,469元，裁處罰鍰157,100元。上訴人對罰
    鍰部分不服，申經復查，未獲變更，提起訴願，亦遭決定駁
    回，乃提起本件行政訴訟。原判決以：上訴人91年度營利事
    業所得稅結算申報為人工選查案件，此有「營所稅審查案件
    流向查詢選擇」影本附於原處分卷可稽。次查，被上訴人所
    屬三民稽徵所於92年12月1日派查，92年12月3日以財高國稅
    三營所字第0920041518號函請上訴人提示本年度帳證備查，
    此為上訴人所不爭執，亦有被上訴人所屬三民稽徵所前揭函
    附原處分卷可憑。揆諸財政部前揭80年8月16日台財稅第801
    253598號函釋意旨，自應以92年12月3日為調查基準日。然
    查，上訴人遲至93年2月27日始向被上訴人所屬三民稽徵所
    以書面申請更正，依首揭財政部函釋規定，自不符稅捐稽徵
    法第48條之1自動補報並補繳免予處罰之規定。且依上揭函
    釋意旨，係以調查機關最先發文日期為調查基準日，非以調
    查機關告知上訴人漏報營業收入函件送達上訴人時為調查基
    準日。縱上訴人主張其於93年2月18日向被上訴人所屬三民
    稽徵所口頭申請更正營業收入淨額屬實，揆諸上揭說明，亦
    已逾上開調查基準日，仍不符稅捐稽徵法第48條之1自動補
    報並補繳免予處罰之規定。從而，被上訴人核定上訴人91年
    度漏報所得額668,469元，依所得稅法第110條規定裁處1倍
    之罰鍰157,100元（計至百元），洵無違誤。復查及訴願決
    定，遞予維持，亦無不合，而判決駁回上訴人在原審之訴。
    本件上訴人對於適用簡易程序之原判決提起上訴，其上訴意
    旨一再爭執調查基準日乙節。無非係對於原審取捨證據、認
    定事實之職權行使指摘其為不當，並無所涉及之法律見解具
    有原則性之重要情事，上訴人提起上訴，不合首揭規定及說
    明，不應許可，其上訴難謂合法，應予駁回。
伍、依行政訴訟法第249條第1項前段、第104條、民事訴訟法第
    95條、第78條，裁定如主文。
中    華    民    國    95    年    11    月    23    日
                  第一庭審判長法  官  葉  振  權
                              法  官  陳  秀  美
                              法  官  劉  鑫  楨
                              法  官  梁  松  雄
                              法  官  劉  介  中
以  上  正  本  證  明  與  原  本  無  異
中    華    民    國    95    年    11    月    23    日
                              書記官  王  史  民


司法院資訊處製作；財團法人民間司法改革基金會備份。
